臺灣桃園地方法院民事判決　　　　　　　93年度訴字第1685號
原　　　告　新竹國際商業銀行股份有限公司
法定代理人　丁○○
訴訟代理人　乙○○
被　　　告　台灣恆豐第一資產管理有限公司
法定代理人　戊○○
訴訟代理人　甲○○
　　　　　　丙○○
上列當事人間分配表異議之訴事件，本院於民國94年3 月14日辯
論終結，判決如下：
    主　  　文
原告之訴駁回。
訴訟費用由原告負擔。
　　事實及理由
一、原告起訴主張：兩造均為本院92年度執字第17843 號強制執
    行事件之債權人，對本院民事執行處將被告於另案即本院89
    年度執全字第2199號及90年度執字第358 號強制執行事件中
    所支出之執行費用133 萬3,628 元（含執行費63萬元、郵資
    3,088 元、登報費3,000 元、動產保管費69萬6,000 元、戶
    日分配表之優先債權次序，不表同意，而於本院民事執行處
    93年6 月17日調查時敘明異議理由後，即補正提出聲明異議
    之書狀，並因本院民事執行處通知被告為反對陳述，而於受
    通知之日起10日內，提起本件分配表異議之訴，聲明：(一)本
    院92年度執字第17843 號清償債務執行事件，就債務人陳秀
    惠財產拍賣所得價金，不准被告將執行費新台幣（下同）13
    3 萬3,628 元，列為分配表中之優先權優先受償。(二)訴訟費
    用由被告負擔。
二、被告則以：系爭列入優先受償之執行費，係伊與訴外人中華
    票券金融股份有限公司桃園分公司（下稱中華票券桃園分公
    司）於本院89年度執全字第2199號及90年度執字第358 號強
    制執行事件所支出之執行費。本院90年度執字第358 號執行
    事件之執行標的，為89年度執全字第2199號執行事件查封之
    財產，即：(1)債務人陳秀惠所有坐落於桃園縣大溪鎮○○段
    缺子小段1-25號土地及同段1088、1117號建物。(2)債務人鉅
    碩工業股份有限公司（後更名為鉅碩網路通信股份有限公司
    ，下稱鉅碩公司）所有坐落桃園縣蘆竹鄉○○○○段溪洲小
    段251 號土地及同段1720、1712、1696、1688、743 、744
    、1726、1728、1702、1704號建物。(3)債務人鉅碩公司所有
    車牌號碼V4-4686 、V4-4687 、V4-4688 、MI-4047 及V3-8
    057 五部車輛。(4)債務人鉅碩公司所有電話機成品、電話機
    輸送設備、多媒體資訊公共電話、會議桌等。茲因中華票券
    桃園分公司已於91年9 月18日將對主債務人鉅碩公司、連帶
    保證人李安豐、陳秀惠之一切債權讓與被告，按依金融機構
    合併法第15條第1 項第2 款規定，金融機構讓與不良債權時
    ，就該債權對於債務人或保證人已取得之執行名義，其效力
    及於資產管理公司。是被告以本院90年度執字第358 號債權
    憑證為執行名義，就債務人陳秀惠所有於本院92年度執字第
    17843 號強制執行事件執行中之財產聲請併案執行，依強制
    執行法第29條第2 項規定，其於前案強制執行事件中所支出
    而未受清償之執行費用133 萬3,628 元，自應列入優先債權
    分配等語，資為抗辯。並聲明：原告之訴駁回，訴訟費用由
    原告負擔。
三、經查，被告因受讓訴外人中華票券桃園分公司對主債務人鉅
    碩公司、連帶保證人李安豐、陳秀惠之借款債權9,000 萬元
    及1,032 萬918 元，而承受中華票券桃園分公司因債務人負
    欠其借款債務9,000 萬元所取得之本院89年度全字第4230號
    裁定，進而聲請本院89年度執全字第2199號假扣押執行債務
    人鉅碩公司、陳秀惠二人之財產，另承受中華票券桃園分公
    司因借款1,032 萬918 元債權所取得之本院89年度促字第36
    205 號裁定，進而聲請本院90年度執字第358 號執行上開假
    扣押財產，而於本院89年度執全字第2199號、90年度執字第
    358 號強制執行事件分別支出執行費用63萬元、請領
    本之規費40元、登報費3,000 元、郵資3,088 元、動產運費
    1,500 元、動產保管倉租費69萬6,000 元，合為133 萬3,62
    8 元（註：中華票券桃園分公司持本院89年度促字第36205
    號確定裁定聲請本院90年執字第358 號事件執行時，並未繳
    納執行費，本院未駁回其執行聲請，仍續為鑑價、拍賣等執
    行程序），及本案92年度執字第17843 號執行事件係調取本
    院89年度執全字第2199號執行事件所扣押之債務人陳秀惠財
    產進行拍賣程序，被告另執本院90年度執字第358 號債權憑
    證聲請併案執行等事實，業據本院依職權調閱另案及本案執
    行事件卷宗查明無訛，及有被告提出債權讓渡書為證，復為
    兩造所不爭執，應堪信為真實。原告主張被告於另案支出執
    行費用133 萬3,628 元，因拍賣無實益而全未受償，另發給
    債權憑證終結，惟上開執行程序之執行費顯係執行動產所生
    ，就全體債權人而言，殊難謂有何共同利益，且此費用既非
    本件執行事件開始或續行所必要之費用，亦非保全本件強制
    執行標的物，而於其他程序支出之費用，若無被告本件之執
    行行為，本件強制執行程序仍可順利進行，毫無窒礙，故該
    費用性質上非屬共益費用，自不得優先受償，且被告所執本
    院90年度執字第358 號債權憑證所載之債權僅1,032 萬918
    元，若准被告於89年度執全字第2199號執行事件中所繳執行
    費63萬元於本案強制執行之財產先受清償，亦有失公平。被
    告則以強制執行法第29條第2 項規定，債權人因強制執行所
    支出之費用，得求償於債務人者，得就強制執行之財產先受
    清償，因強制執行程序本係為實現全體債權人之權利為目的
    而設，因執行程序所支出之費用其性質上即屬共益費用，基
    於債權平等原則，不因執行之先後及有無效果而異，應就強
    制執行財產優先受償；至其餘非屬強制執行而支出之費用，
    則須係為全體債權人共同利益者，始得依該條規定優先受償
    。準此，被告於另案執行事件中支出之執行費133 萬3,628
    元既為同法條第1 項所稱之費用且全未受償，自應就本案強
    制執行之財產先受清償等語置辯。
四、本件所應審究者，厥為被告於另案支出而未受清償之執行費
    用，能否列入本案執行事件分配表優先次序分配？茲將理由
    論述如下：
    (一)按強制執行法第29條第2 項規定：「前項費用及其他為債
      權人共同利益而支出之費用，得求償於債務人者，得就強
      制執行之財產先受清償。」。所稱之「費用」，包括依同
      法第28條之2 規定應繳納之費用，及因實施強制執行所支
      出之鑑價費、登報費、管理人之報酬等必要費用是；而條
      文所稱「前項費用」，乃指「債權人因強制執行而支出之
      費用，得求償於債務人者」而言，且依同法第28條「強制
      執行之費用，以必要部分為限，由債務人負擔，並應與強
      制執行之債權同時收取。前項費用，執行法院得命債權人
      代為預納。」之規定，債權人於強制執行程序中所支出之
      必要費用原應由債務人負擔，係因債務人無力支出，乃由
      債權人預納，此項費用依保全費用之代墊支出優先任何債
      權受償之法理，自得就強制執行之財產中最先受償，是此
      項費用只需符合「必要性」，縱非為本案之全體執行債權
      人利益而支出之共益費用，亦得依強制執行法第29條第2
      項先受清償。至於條文所稱「其他為債權人共同利益而支
      出之費用」，乃指債權人在非強制執行程序中所支出之費
      用，如債權人依民法第244 條撤銷債務人之詐害行為所支
      出之訴訟費用，及為避免執行標的物因欠稅被拍賣而代繳
      之稅捐等費用是。此所以立法院司法委員會審查完竣立法
      院院會所交付審議之「強制執行法修正草案」後，於82年
      9 月14日以台（82）司法發字第139 號函請司法院秘書處
      提報立法院院會公決之函文所示修正要點第10點「限制得
      就強制執行之財產優先受償之費用」中載明：「債權人支
      出之執行費用，得就執行債務人財產之所得優先受償者，
      以係為全體債權人之共同利益而支出者為限，取得執行名
      義之費用，債權人係為自己之利益而支出，現行法亦許優
      先受清償，殊不合理，宜予修正。」，及「辦理強制執行
      事件應行注意事項」關於第29條部分（二）所示「得依第
      29條第2 項規定先清償者，以為債權人全體共同利益而支
      出之費用為限；取得執行名義之費用，除係為其他債權人
      共同利益而支出者外，不在此之受清償之列」，綜觀上開
      立法理由及規定全文，係在強調取得執行名義之費用，債
      權人係為自己之利益而支出，修正前亦許其優先受償之不
      合理現象而言，並無將債權人因強制執行所支出之費用限
      定於共益性質，始得就執行財產優先受償。
    (二)次按債務人之財產，為債權人之共同擔保，對於金錢債權
      之執行，凡於開始實施執行時屬於債務人所有之財產，債
      權人原則上均得請求對其執行，被告於本院89年度執全字
      第2199號及90年度執字第358 號執行事件中債務人之一陳
      秀惠與本案執行事件之債務人相同，雖前案執行事件之執
      行標的另有債務人鉅碩公司之財產，然原告及其他債權人
      非不得於前案執行程序聲明就債務人陳秀惠財產併案執行
      或參與分配，且被告於前案執行事件所支出之費用係為保
      全債務人之責任財產或屬必要之費用，與取得執行名義之
      費用（如督促程序聲請費）係單純為自己利益而支出之情
      形不同，從而系爭執行費用之優先受償權，亦不因另案執
      行無效果，法院核發債權憑證而轉化為一般債權。
    (三)再按強制執行法第29條第2 項所定優先受償之執行費用，
      基於債權平等原則，應不因執行之先後及有無效果而異。
      況且本件被告持本院90年度執字第358 號債權憑證為執行
      名義，聲請本院93年度執字第813 號就債務人陳秀惠財產
      為執行，無庸另行繳納執行費，且因與本院92年度執字第
      17843 號執行事件之標的物相同，依強制執行法第33條規
      定而併入該案執行，自不能因此即要求被告須負擔不能優
      先受償之責任，且就強制執行法第29條第2 項之規定而言
      ，該條文並未規定執行費須具「共益性」始能優先受償，
      依條文解釋，所謂「前項費用」即指債權人因強制執行而
      支出之費用，僅於執行費用以外支出之其他費用，始須探
      討是否為債權人共同利益而支出，是原告以執行費亦需具
      備「共益性」，始得依強制執行法第29條第2 項之規定而
      優先受清償諸語而提起本訴，自有未妥。
    (四)末按「連帶債務之債權人，得對於債務人中之一人或數人
      或其全體，同時或先後請求全部或一部之給付；連帶債務
      未全部履行前，全體債務人仍負連帶責任。」民法第273
      條定有明文，本案執行債務人陳秀惠為鉅碩公司上揭二筆
      借款債務之連帶保證人，在該債務全部清償前，負有連帶
      清償之責。而強制執行程序係因當事人聲請而開始，債權
      人是否就全數債權額一併聲請強制執行，本有選擇之權限
      ，原債權人中華票券金融股份有限公司桃園分公司就鉅碩
      公司、李安豐、陳秀惠所負之連帶債務，聲請對鉅碩公司
      及陳秀惠財產為假扣押執行，並無不合，且其於聲請假扣
      押之時本無從知悉所扣押之巨碩公司、陳秀惠財產是否得
      以全數拍定，為確保債權獲得全額滿足，而於債權範圍內
      對於債務人鉅碩公司、陳秀惠之財產均為假扣押之執行，
      乃保全債權之手段，應無不當，其因而支出之強制執行費
      用，依強制執行法第28條規定，應由債務人鉅碩公司、陳
      秀惠等連帶負擔。是原告抗辯被告取得終局執行名義之債
      權數額僅1,032 萬918 元，卻可將其於本院89年度執全字
      第2199號執行事件中為保全債權9,000 萬元所支出之執行
      費63萬元優先受償，有失公允云云，應不足取。
五、綜上所述，被告於另案執行事件支出之執行費係同法第28條
    之2 所規定應繳納之費用，及依同法第28條規定之必要費用
    ，依強制執行法第29條第2 項之規定應先受清償，是原告請
    求就本院民事執行處92年度執字第17843 號執行事件所作之
    分配表變更，不准將被告支出之系爭執行費用列入優先優權
    分配，為無理由，應予駁回。
六、結論：原告之訴為無理由，依民事訴訟法第78條，判決如主
    文。
中　　華　　民　　國　　94　　年　　3 　　月　　28　　日
                          民事第三庭  法      官  劉雪惠
以上正本係照原本作成
如對本判決上訴，須於判決送達後20日內向本院提出上訴狀
中　　華　　民　　國　　94　　年　　3 　　月　　28　　日
                                      書  記  官  董淵順
